【裁判字號】    92,家抗,206
【裁判日期】    920709
【裁判案由】    確認婚姻關係不存在
【裁判全文】
臺灣高等法院民事裁定  九十二年度家抗字第二○六號
    抗  告  人  甲○○
右抗告人因原告邱荷燕與被告呂事豪間請求確認婚姻關係不存在事件為證人而不到場
，對於中華民國九十二年五月七日臺灣臺北地方法院九十二年度家訴字第一號所為處
罰鍰裁定提起抗告，本院裁定如左：
     主      文
抗告駁回。
抗告程序費用由抗告人負擔。
     理      由
一、抗告意旨略以：抗告人現並非居住於
    處，原審法院送達之文書係由抗告人母親代收，惟抗告人母親並未將文書交付抗
    告人，是抗告人不知內容致無法到庭。又抗告人與被告為父子關係，得依法拒絕
    證言，是原審法院傳喚抗告人作證，與發現事實仍無多大實益，爰依法提起抗告
    ，請求廢棄原裁定等語。
二、按送達於應受送達人之住居所、事務所或營業所行之；又按送達不能依前二條規
    定為之者，得將文書寄存送達地之自治或警察機關，並作送達通知書，黏貼於應
    受送達人住居所、事務所或營業所門首，以為送達，民事訴訟法第一百三十六條
    第一項前段、第一百三十八條分別定有明文；復按依民事訴訟法第一百三十八條
    規定之寄存送達方法而為送達者，以送達人將文書寄存送達地之自治或警察機關
    ，並作成送達通知書，黏貼於應受送達人門首時，即發生送達之效力，至應受送
    達人有無往取或收領文書，在所不問，最高法院八十五年度台上字第五一四號著
    有裁定可資參照。經查，抗告人之
    四樓，有
    基本資料查詢結果表一紙附於本院卷可參；再抗告人之子即被告呂事豪於原審言
    詞辯論期日亦陳稱：「我父親的地址沒有錯」等語（見原審卷第六十一頁）；雖
    抗告人母親於接受臺北市政府警察局中山分局訪問時稱：抗告人沒有居住家中，
    只有偶爾回來看看等語（見臺北市政府警察局中山分局九十二年六月十二日北市
    警中分刑字第○九二六二九六七八○○號函暨現場訪談紀錄表，原審卷第八十頁
    ），然參以上開抗告人之
    台北市○○路四○二巷八弄三號四樓。又查，抗告人因原告邱荷燕與被告呂事豪
    間請求確認婚姻關係不存在事件為證人，經原審法院以上揭抗告人之住所為送達
    處所，通知應於九十二年三月十二日到庭作證，抗告人已合法收受通知，並於送
    達證書蓋有「甲○○」之印章，此有送達證書在卷可稽（見原審卷第四十二頁）
    ，抗告人竟未向原法院陳明任何理由即未到庭作證，原法院再分別通知抗告人應
    於九十二年三月二十一日、四月十八日到庭作證，且均於該通知書上載明「證人
    受合法通知無正當理由不到庭，法院得以裁定處新台幣三萬元以下罰鍰」，上開
    通知書按上開抗告人之住所為送達時，因未獲會晤應受送達人即抗告人本人，亦
    無受領文書之同居人或受僱人，經郵差將該送達文書分別於九十二年三月十八日
    、同月二十八日寄存於台北市政府警察局中山分局民權一派出所，並作送達通知
    書粘貼於門首，以為送達，此亦有送達證書二紙附卷可查（見原法院卷第五十七
    、五十八頁），揆諸前揭說明，上開通知到庭作證之文書已生合法送達之效力，
    自不應抗告人是否確實居住在上開住所，或抗告人母親收受文書後是否交付抗告
    人，而影響送達之效力，是抗告人主張其未收受通知書云云，自非可採。
三、按「除法律別有規定外，不問何人，於他人之訴訟，有為證人之義務」、「證人
    受合法之通知，無正當理由而不到場者，法院得以裁定處新台幣三萬元以下罰鍰
    」，民事訴訟法第三百零二條、第三百零三條第一項分別定有明文。經查，抗告
    人業經三次收受通知其出庭作證之文書，足證抗告人確已明知其有出庭作證之義
    務，竟於收受原法院三度通知後仍未向原法院陳明任何理由亦拒不到庭作證，揆
    諸首揭規定，抗告人所為核與民事訴訟法第三百零三條第一項規定相符，原法院
    依其情節，依法裁處抗告人罰鍰新台幣二萬元，於法並無不合。抗告人雖稱：其
    係本件被告之父親，依法自得拒絕證言，因此其有無有出庭作證，對發現事實無
    多大實益云云。按證人為當事人四親等內之血親時，得拒絕證言，民事訴訟法第
    三百零七條第一項第一款定有明文；又按證人有前條第一項第一款或第二款情形
    者，關於同居或曾同居人之出生、死亡、婚姻或其他身份上之事項，仍不得拒絕
    證言，同法第三百零八條第一項第一款亦有規定。經查，本件原告邱荷燕、被告
    呂事豪，均與抗告人同居，有前揭
    告人之同居人，是本件確認婚姻關係不存在事件，係因抗告人之同居人之婚姻事
    件所生之訴訟，揆諸前開法條，抗告人不得執其為被告之父親為由而拒絕證言，
    故抗告人此部分之主張，亦無足採。從而，抗告意旨指摘原裁定不當，求予廢棄
    ，為無理由，應予駁回。
據上論結，本件抗告為無理由，爰依法裁定如主文。
中      華      民      國    九十二    年      七      月      九      日
                              民事第四庭
                                  審判長法  官  李  瓊  蔭
                                        法  官  林  金  吾
                                        法  官  張      蘭
右正本係照原本作成。
不得再抗告。
中      華      民      國    九十二    年      七      月     十五     日
                                        書記官  應  瑞  霞


司法院資訊處製作；財團法人民間司法改革基金會備份。
